【裁判字號】    92,上易,3567
【裁判日期】    921230
【裁判案由】    妨害名譽
【裁判全文】
臺灣高等法院刑事判決                          九十二年度上易字第三五六七號
    上  訴  人
    即  自訴人  丙○○
    被      告  乙○○
                丁  ○
                甲○○
右上訴人因自訴被告等妨害名譽案件，不服臺灣臺北地方法院九十二年度自字第六二
七號，中華民國九十二年十月三十日第一審判決，提起上訴，本院判決如左：
    主  文
原判決撤銷，發回台灣台北地方法院。
    理  由
一、原判決以告訴乃論之罪，其告訴應自得為告訴之人知悉犯人之時起，於六個月內
    為之；告訴或請求乃論之罪，已不得為告訴或請求者，不得再行自訴；不得提起
    自訴而提起者，應諭知不受理判決；刑事訴訟法第二百三十七條第一項、第三百
    二十二條、第三百三十四條定有明文。本件自訴人丙○○自訴被告乙○○、丁○
    、甲○○於民國九十一年十月四日在自由時報發表不實之報導，毀損自訴人名譽
    ，涉犯刑法第三百十條第二項之加重誹謗罪，依同法第三百十四條前段規定，須
    告訴乃論。然自訴人遲至九十二年八月二十九日始提出自訴，已逾告訴期間，自
    不得再行自訴，因而諭知不受理之判決。
二、自訴人上訴意旨略以：刑事訴訟法第二百三十七條第一項規定：「告訴乃論之罪
    ，其告訴自得為告訴之人知悉犯人之時起，於六個月內為之。」因自訴人並未訂
    購自由時報，日常閱讀之報刊亦不包括該報。自訴人實際知悉本案被告等人及其
    犯罪事實是九十二年五月因接獲另案答辯狀（九十二年度自字第二六三號蔡茂松
    加重誹謗案），經自訴人助理李慶恩及林欣儀詳細閱讀後，始發現本案被告及其
    犯罪事實，自訴人一獲此消息，立即於同年月十六日函請被告等人儘速回覆，有
    所致書函及雙掛號回郵可證。從自訴人知悉之日，算至提起自訴之日，即同年八
    月二十九日，歷時僅三個月餘，並無逾法定告訴期間之情事。爰請求撤銷原判決
    ，另為適法判決等語。
三、自訴人主張其知悉被告及所涉犯罪事實，係在九十二年五月間，有其提出之台灣
    台北地方法院九十二年度自字第二六三號案答辯狀、自訴人致被告函件、掛號回
    證等書證，及有李慶恩、林欣儀等證人可供調查。如果無訛，則其提起自訴之時
    ，並未逾法律所規定六個月之期限。原審未調查相關證據，遽認本件已逾告訴期
    間，予以駁回自訴，自難昭折服。自訴人上訴意旨，指摘原判決不當，尚非全無
    理由，應由本院將原判決撤銷發回原審法院，另為適當之裁判，並不經言詞辯論
    為之。
四、據上論斷，應依刑事訴訟法第三百六十九條第一項、第三百七十二條，判決如主
    文。
中    華    民    國      九十二      年      十二     月     三十      日
                            臺灣高等法院刑事第五庭
                                審判長法  官  曾  德  水
                                      法  官  楊  貴  雄
                                      法  官  趙  功  恆
右正本證明與原本無異。
不得上訴。
                                      書記官  孫  佩  琳
中    華    民    國      九十二      年      十二     月     三十一    日


司法院資訊處製作；財團法人民間司法改革基金會備份。
